臺灣臺中地方法院民事判決　九十一年訴字第一二九四號
　　原　　　告　甲○○
　　被　　　告　乙○○
右當事人間請求損害賠償事件，本院判決如左：
    主      文
原告之訴駁回。
訴訟費用由原告負擔。
    事      實
甲、原告方面：
    一、聲明：被告應給付原告新台幣（下同）玖拾玖萬元。
    二、陳述：
  （一）原告因罹患子宮頸零期癌，於民國（下同）九十年七月五日至台中榮民總醫
        院婦產科由被告乙○○醫師門診做子宮頸錐狀切除術，於隔週之七月十二日
        看報告，並擬將手術時置放子宮頸之管子取出，但因原告月經來潮，未進行
        內診將管子取出。嗣於七月十九日原告再次門診，經被告內診檢查，未發現
        子宮內留有管子，僅告知原告「管子應已隨經水流出體外」，而未施作超音
        波或Ｘ光檢查。
  （二）原告確信被告為醫療專業人員，診斷不致有誤，即返家休息，惟自前述九十
        年七月十九日後數日起，原告下體即有惡臭之分泌物流出，致使原告心生恐
        慌，以為自己子宮頸癌已進入末期，每日忍受身心痛楚，不敢告知任何人，
        身心陷入低潮，也因下體惡臭無法與伴侶有性生活，亦不能外出工作，原告
        所受之身心煎熬，均係被告之醫療過失所致，為此提起本件訴訟，求為判決
        如聲明所示。
    三、對於被告抗辯之陳述：
  （一）被告已於九十一年五月十三日言詞辯論期日陳述如管子在陰道中，會造成感
        染。
  （二）如原告下體未留出大量惡臭之血水，何以原告再至台中榮民總醫院門診時，
        呂建興醫師會連續開二週之抗生素作為治療？被告於九十年七月十九日內診
        時已向原告解釋「管子已隨經水流出」，而未立即施作超音波或Ｘ光檢查，
        卻辯稱已幫原告辦妥九十年八月十六日之預約掛號，何以該管子要放在原告
        體內一個月又十一日之久？原因何在？既然該管子已經流出，為何須再預約
        掛號，且原告亦不知有預約掛號情事。
  （三）原告因九十年七月十九日內診時未發現管子，心裡很擔心，精神恍惚竟忘了
        至繳費處繳款即返家，故除繳費收據以外之預約掛號單也沒有拿到。
  （四）被告所稱原告之肌瘤或何時開刀處理一節，與本件原告以被告醫療疏失，將
        管子滯留原告體內引起原告身心痛苦之損害賠償訴訟無關。
  三、證據：提出文獻報告節錄影本一件為證。
乙、被告方面：
    一、聲明：駁回原告之訴。
    二、陳述：
  （一）依台中榮民總醫院病歷所載：原告因子宮頸原位癌在中山附設醫院施作子宮
        頸錐狀切除術後，於九十年五月二十二日再至台中榮民總醫院求診，經被告
        以陰道鏡檢查，發現病變，並予抹片檢查確定原位癌復發。九十年七月五日
        由黃斯哲醫師施行子宮頸錐狀切除術，手術中依規定於切除子宮頸組織後，
        置入鼻胃管一段（即將鼻胃管截取約十公分長，並予消毒滅菌之無菌材料）
        ，以避免子宮頸於癒合過程造成黏連。九十年七月十二日原告回診，被告內
        診發現：子宮頸傷口為錐狀切除術後癒合中，置入鼻胃管之一段仍在原位置
        ，預計下一週可以取出。
  （二）九十年七月十九日原告再回診，被告內診所見：子宮頸傷口為錐狀切除術後
        癒合中，置入鼻胃管之一段已看不見。原告當時詢問是否需以超音波證實，
        被告說明該管子可能已經脫落排出或是向內移，但當時並不適合做超音波檢
        查，而且亦無施作之必要。因為做超音波檢查時，必須以陰道超音波才能看
        出子宮腔詳情，但會造成子宮頸傷口出血，因此施作陰道超音波檢查並不適
        宜。再者，即使管子留在子宮腔中，一段時間內也會排出；而且原告於一個
        月後子宮頸癒合就應接受全子宮切除（因原告尚有約十公分大小之肌瘤），
        故此時亦無需重回手術室施以麻醉取出管子之必要。是以，原告當時同意不
        需要做超音波檢查、同時其對於一個月後施作全子宮切除亦未表示異議或猶
        豫之意，故被告於當日病歷記載：「子宮頸癒合後子宮全切除、下個月手術
        」，並幫原告預約掛號九十年八月十六日門診。
  （三）九十年八月十六日原告未依約到診。嗣於九十年十月二十六日到診，由呂建
        興醫師看診，原告主訴：「異常出血」；經呂醫師問診，得知原告於前一月
        （九十年九月）曾口服避孕藥，因此於病歷之「病患主觀描述欄」中記載：
        「九月份服用避孕藥，現在異常出血」，經呂醫師內診檢查後於「醫師客觀
        觀察欄」記載：「傷口已癒合良好」，且看見有半截鼻胃管已排出子宮頸，
        因此將管子取出，並在「計劃與囑咐欄」記載：「移除ＮＧ管」，並給予一
        週之抗生素治療。九十年十一月二日原告到診，再由呂醫師看診，於當日內
        診之記錄加入「膿樣分泌物」的描述，並再給予一週之抗生素治療。
  （四）原告指述：七月十二日看報告，擬將管子取出，與病歷記載不符，並非事實
        。依子宮頸錐狀切除術後例行之正常時程，應於手術後第一週回診，檢查傷
        口、管子位置、詢問病患出血狀況、並告知切片報告；於第二週之回診時，
        應檢查傷口、詢問病患出血狀況並取出管子，被告於九十年七月十二日確已
        實施內診檢查傷口及管子位置，並無疏失；九十年七月十九日被告亦對原告
        施以內診檢查，否則如何知道管子不在原來位置，原告指稱當日被告未施作
        超音波檢查，可能僅對於被告說明「不適合且不需要施作」之原因接受一部
        分。
  （五）原告所稱其於七月十九日內診後數日後，下體即有惡臭之分泌物流出，致使
        原告心生恐慌，以為自己子宮頸癌已進入末期，每日忍受身心痛楚，不敢告
        知任何人，身心陷入低潮，也因下體惡臭無法與伴侶有性生活，亦不能外出
        工作等語，以原告自陳具有護理教育背景之情況下，對於自己之身體健康狀
        況，理應十分瞭解，對於其陰道之分泌物是否正常，該如何處理，應有十分
        之認識，更不應「諱疾忌醫」，惟原告自承其自九十年七月十九日起至十月
        二十六日（呂建興醫師門診）期間，未就「下體每日流出大量惡臭之液體」
        等情，另找醫師診治，其將自己「諱疾忌醫」之結果歸咎被告，實非公允。
        又果原告所述「下體有惡臭之分泌物」屬實，倘原告於九十年八月十六日依
        約就診，必能得到有效之治療。且原告所稱「因下體惡臭無法與伴侶有性生
        活」一節，亦與呂醫師於九十年十月二十六日病歷記載：原告於九十年九月
        份服用口服避孕藥不符。
    三、證據：提出原告中文病歷紀錄節文一份為證。
丙、本院依職權函請台中榮民總醫院檢送原告之病歷紀錄，並訊問證人呂建興。
    理      由
一、本件原告主張：原告於九十年七月五日至台中榮民總醫院婦產科由被告門診做子
    宮頸錐狀切除術，於隔週之七月十二日看報告，並擬將手術時置放子宮頸之管子
    取出，但因當日原告月經來潮，未進行內診將管子取出。嗣於七月十九日原告再
    次門診，經被告內診檢查，未發現子宮內留有管子，僅告知原告「管子應已隨經
    水流出體外」，而未施作超音波或Ｘ光檢查。惟原告返家數日後下體即有惡臭之
    分泌物流出，致使原告心生恐慌，以為子宮頸癌已進入末期，每日忍受身心痛楚
    ，不敢告知任何人，身心陷入低潮，也因下體惡臭無法與伴侶有性生活，亦不能
    外出工作，為此請求被告賠償原告所受之身心損害九十九萬元。被告則以：原告
    指述之本件醫療過程，與原告子宮頸錐狀切除術後正常處理時程，有諸多不實之
    處，被告於九十年七月十二日對於原告實施內診檢查傷口及管子位置，並無疏失
    。九十年七月十九日被告亦對原告實施內診檢查，雖未發現管子，惟當時並不適
    宜以陰道超音波確認管子位置，再重回手術室施以麻醉取出之必要。當日被告已
    為原告預約九十年八月十六日門診，但原告未到，倘原告依約就診，亦不「諱疾
    忌醫」，縱其所述下體有惡臭之分泌物屬實，均可得有效之治療。又原告所稱因
    惡臭分泌物過多等身心影響云云，亦有可議之處等語資為抗辯。
二、按不法侵害他人之身體、健康、名譽、自由、信用、隱私、貞操或不法侵害其他
    人格法益而情節重大者，被害人雖非財產上之損害，亦得請求賠償相當之金額，
    民法第一百九十五條第一項前段固定有明文。惟關於侵權行為賠償損害之請求權
    ，以受有實際損害為成立要件，若絕無損害即無賠償之可言（最高法院十九年度
    上字第三六三號判例參照）。換言之，被害人依民法第一百九十五條第一項規定
    對加害人提起損害賠償之請求，除應就其人格權遭受侵害之事實，負舉證責任外
    ，對於其受有非財產上之損害，亦應負舉證之責，此觀之民事訴訟法第二百二十
    二條第二項：「當事人已證明受有損害而不能證明其數額或證明顯有重大困難者
    ，法院應審酌一切情況，依所得心證定其數額」規定自明。
三、本件原告主張被告醫療疏失，將管子滯留原告體內，造成原告下體有惡臭之分泌
    物流出，致使原告心生恐慌，以為其子宮頸癌已進入末期，又因惡臭之分泌物，
    原告不能與性伴侶有性生活，不能外出工作等身心煎熬等情事，據以請求被告賠
    償九十九萬元。惟就所主張其下體自九十年七月十九日後數日起即不斷流出「惡
    臭之分泌物」一節，原告尚未能舉證以實其說。且原告自陳自九十年七月十九日
    由被告門診後起至九十年十月二十六日另向呂建興醫師求診止，約三個多月期間
    中，原告未向其他醫療院所或醫師求診，則原告所稱其下體自九十年七月十九日
    後數日起是否有惡臭之分泌物流出之情，本院即無從函請醫療院所提供相關醫療
    紀錄以供查證，甚或無法就此惡臭分泌物之發生與被告未將管子發現取出，兩者
    間之因果關係送請鑑定。是以，本院僅能依職權訊問九十年十月二十六日之門診
    醫師呂建興，查明原告當日就診時之身體狀況，經證人呂建興結證稱：
  (1)「‧‧‧門診時，患者（即原告）有提及其於九月份有服用避孕藥，陰道有異常
    出血，我當時做內診檢查，看到原告子宮頸傷口已經癒合，還有看到管子，當時
    該管子一半在子宮頸內，一半在子宮頸外，故我給原告抗生素。」
  (2)「（原告就診時，陰道外觀有無發炎或分泌物或小傷口等情形？）我當時並無看
    到有任何異常的情形。」
  (3)「我看到管子還在裡面時，有問原告管子為何還在體內‧‧‧她有告訴我被告於
    七月十九日有幫她做內診，找管子找很久找不到。當時原告有跟我質疑，管子放
    在體內這麼久會不會有影響？我告訴她有類似的醫療器材可以放在人體內，如心
    律調整器、子宮避孕器。」
  (4)「當時原告並無描述到有分泌物或是惡臭等情形，是後來十一月二日看診的時候
    ，她才有提到，所以（十一月二日）我開了些口服抗生素，這是作為治療用，（
    十一月二日）當日也有做內診，有看到膿樣分泌物，這應該是陰道有感染的情形
    ，病歷紀錄上所寫診斷（子宮陰道外陰部感染）是為了對照健保申報代碼。」
  (5)「九十年十月二十六日病歷紀錄診斷欄所寫的子宮陰道外陰部感染，是因為我當
    天有開抗生素給原告服用，為配合健保給付的紀錄，但原告當天並沒有感染情形
    。 」
  (6)「一般我們手術後，都會開些抗生素給患者預防感染，（十月二十六日）當時我
    看到管子還在患者體內，所以也開藥預防感染。」
  (7)「我在十月二十六日確實沒有發現原告有分泌物及惡臭情形，這些情形是十一月
    二日才發現，我於十月二十六日並無看到如原告所述有血水流在裙子的情形，當
    天開抗生素的原因是發現管子在原告體內，為了避免原告感染，所以做預防性的
    治療。 」
四、綜合本院依職權函請台中榮民總醫院檢送之原告病歷紀錄及上開證人呂建興醫師
    結證之證言對照以觀，可以證實：
  (1)原告於九十年七月五日經黃斯哲醫師施以子宮頸錐狀切除手術，並置入ＮＧ管避
    免子宮頸於癒合過程造成黏連。
  (2)九十年七月十二日原告術後，第一次由被告門診，除看切片報告外，並施作內診
    檢查，發現置入之ＮＧ管尚在原位置。
  (3)九十年七月十九日原告術後，第二次由被告門診，內診檢查沒有看見ＮＧ管。
  (4)九十年十月二十六日，由證人呂建興門診，原告主訴：九月份服用避孕藥，現在
    異常出血。惟內診檢查發現ＮＧ管一半在子宮頸內，一半在子宮頸外，即將ＮＧ
    管移除，原子宮頸錐狀切除傷口癒合良好，陰道外觀未發現發炎或分泌物或小傷
    口，以及惡臭、血水流在裙子上等情，證人呂建興為「預防」感染，開立一週份
    抗生素予原告服用。
  (5)九十年十一月二日，再由證人呂建興門診，內診檢查原告陰道有膿樣分泌物，感
    染情形，證人呂建興為「治療」感染，開立一週份抗生素予原告服用。
    是以，依前所述情節，僅可證明原告陰道感染，有膿樣分泌物之情，係在證人呂
    建興醫師移除ＮＧ管後所發生，然原告所稱其下體自九十年七月十九日由被告內
    診未發現ＮＧ管後數日起即不斷流出「惡臭之分泌物」一節，尚乏其他證據可資
    證實。從而，原告以此未能證實之損害，請求被告應賠償九十九萬元，為無理由
    ，應予駁回。
五、本件事證已臻明確，兩造其餘之攻擊、防禦方法，核與判決結果不生影響，爰不
    一一論述，併此敘明。
六、結論：本件原告之訴為無理由，依民事訴訟法第七十八條，判決如主文。
中　　　華　　　民　　　國　　九十一　　年　　　七　　　月　　　三　　　日
                                        臺灣臺中地方法院民事第五庭
~B法　　　官　王邁揚
右為正本，係照原本作成。
附記一如不服本判決，應於判決送達後二十日內，向本院提出上訴狀。
中　　　華　　　民　　　國　　九十一　　年　　　七　　　月　　　三　　　日
~B法院書記官
